【裁判字號】    97,易,503
【裁判日期】    970513
【裁判案由】    詐欺
【裁判全文】
臺灣士林地方法院刑事判決               97年度易字第503號
公  訴  人  臺灣士林地方法院檢察署檢察官
被      告  乙○○
上列被告因詐欺案件，經檢察官聲請簡易判決處刑（97年度偵緝
字第24號），本院士林簡易庭認不宜以簡易判決處刑（97年度士
簡字第281 號），移由本院改依通常程序審理，暨併案審理（臺
灣板橋地方法院檢察署97年度偵字第13058 號），被告於準備程
序中就被訴事實為有罪之陳述，本院合議庭裁定由受命法官改依
簡式審判程序審理，並判決如下：
    主  文
乙○○幫助意圖為自己不法之所有，以詐術使人將本人之物交付
，處有期徒刑參月，如易科罰金，以新臺幣壹仟元折算壹日。
    事  實
一、乙○○於民國96年6 月初某日，從中國時報刊登之廣告上得
    知有人租用郵局或銀行帳戶，即以該廣告留存之電話與不詳
    姓名之男子聯絡租用事宜，乙○○明知將自己帳戶供不熟識
    之他人使用，依一般社會生活經驗，本可得預見可能幫助不
    法犯罪集團掩飾或隱匿犯罪所得之財物，致使被害人及警方
    追查無門，仍不違背其本意，基於幫助詐欺取財之犯意，於
    該日，與不詳姓名、年籍年約20多歲之男子相約在其臺北縣
    八里鄉○○路○ 段470 號9 樓住處見面，乙○○將其設於臺
    灣郵政股份有限公司士林蘭雅郵局，帳號為00000000000000
    號帳戶及國泰世華商業銀行帳戶（此帳戶並未作為詐欺取財
    之用）之存摺、印章交予該不詳姓名男子，並取得對方支付
    之現金新臺幣（下同）7,000 元，該人即將上開提存工具轉
    交予其他詐欺集團成員。該詐欺集團成員乃基於意圖為自己
    不法所有之詐欺取財犯意，於96年6 月8 日下午1 時50分許
    ，以電話通知位於臺南縣關廟鄉○○村○○路162 號住處之
    甲○○○，佯稱其身分證遭冒用，要求其將帳戶內之存款匯
    至所指定之安全帳戶，致使甲○○○陷於錯誤，而於同日下
    午2 時49分許，在臺南縣關廟鄉○○路郵局，匯款236,000
    元至上開乙○○所設之士林蘭雅郵局帳戶內，嗣甲○○○發
    覺遭詐騙後報警將該帳戶列為警示帳戶未為詐欺集團成員提
    領，而該詐欺集團成員另於96年6 月8 日下午3 時40分許，
    委由王官偉（另為檢察官偵查中）持乙○○所設上開士林蘭
    雅郵局帳戶之存摺及印章前往江翠郵局提款時，為警當場查
    獲。
二、案經臺北市政府警察局士林分局報告臺灣士林地方法院檢察
    署檢察官偵查起訴暨併案審理。
    理  由
一、上開犯罪事實，業據被告乙○○於本院準備程序期日及審理
    中坦承不諱，且經證人即被害人甲○○○、王官偉於警詢及
    檢察官偵查中證述明確，並有臺灣郵政股份有限公司臺北郵
    局96年6 月27日北營字第0960902516號函、臺灣郵政股份有
    限公司96年6 月28日儲字第0960717463號函所附被告開戶資
    料及交易明細各1 份，被害人甲○○○匯款之郵政國內匯款
    執據影本1 紙及被告所設上開士林蘭雅郵局帳戶存摺影本附
    卷可憑，應甚明確，而堪認定。
二、按金融存款帳戶，係作為存戶個人財產保管之用，與存戶之
    存摺、提款卡及密碼相結合，其專屬性、私密性甚高，除非
    本人或與本人具密切之關係者，難認有何理由可自由流通使
    用該存摺、提款卡及密碼，而一般人亦均應有妥為保管存摺
    、提款卡及密碼，以防止被他人冒用之認識，縱有特殊情況
    偶有將存摺、提款卡及密碼交付他人之需，亦必深入瞭解其
    用途後再行提供使用，此為吾人日常生活經驗與事理；且觀
    諸現今社會上，詐騙者蒐購人頭帳戶，持以作為詐欺取財犯
    罪所得掩飾之用，常有所聞，出借帳戶予非親非故之人，受
    讓人可能係為從事詐欺犯罪，已屬人盡皆知之事，被告於本
    院審理中亦自承：伊在出賣郵局及銀行帳戶時有懷疑對方會
    作為不法使用等語（參見本院卷第33頁），是被告應可預見
    提供帳戶予不相識之他人，恐將被利用其金融機構帳戶，作
    為詐欺犯罪使用，竟仍將上開帳戶之提款卡及密碼等提領工
    具交付予不熟識之人，供詐欺集團作為上開詐欺取財犯罪使
    用，顯不違反其本意，其幫助他人犯詐欺取財罪之不確定故
    意至明，則被告幫助犯詐欺取財之犯行堪以認定。
三、按被害人甲○○○已將被詐欺之236,000 元匯入詐欺集團所
    支配之被告所設士林蘭雅郵局帳戶中，應認已構成詐欺取財
    既遂罪。核被告所為，係犯刑法第339 條第1 項之詐欺取財
    罪。被告對詐欺正犯提供帳戶資以助力，但並未參與詐欺犯
    罪行為之實行，應屬幫助他人實行犯罪行為，為幫助犯，乃
    依刑法第30條第2 項之規定減輕其刑。又本案起訴部分與併
    案之臺灣板橋地方法院檢察署97年度偵字第13058 號部分係
    屬同一案件，本院自得併為審理。爰審酌被告因一時失慮，
    竟輕易提供銀行帳戶供他人掩飾犯罪所得使用，非但增加被
    害人尋求救濟之困難，造成社會人心不安，亦助長詐騙犯罪
    者之氣焰，使詐欺犯罪者得以順利取得詐欺所得之財物，危
    害財產交易安全，及本件被害人受詐騙之金額236,000 元並
    未為詐欺集團提領，被告犯後亦已坦承犯行等一切情狀，量
    處如主文所示之刑，並諭知易科罰金之折算標準，以示懲儆
    。
據上論斷，應依刑事訴訟法第452 條，第273 條之1 第1 項、第
299 條第1 項前段，刑法第339 條第1 項、第30條第2 項、第41
條第1 項前段，刑法施行法第1 條之1 第1 項、第2 項前段，判
決如主文。
本案經檢察官徐名駒到庭執行職務。
中    華    民    國    97    年    5     月    13    日
                  刑事第一庭法  官  雷雯華
以上正本證明與原本無異。
如不服本判決，應於收受送達後10日內向本院提出上訴書狀，其
未敘述上訴理由者，應於上訴期間屆滿後20日內向本院補提理由
書狀（均須按他造當事人之人數附繕本）。
                            書記官  陳如玲
中    華    民    國    97    年    5     月    13    日
附錄本案論罪科刑法條全文：
刑法第339條第1項
意圖為自己或第三人不法之所有，以詐術使人將本人或第三人之
物交付者，處5 年以下有期徒刑、拘役或科或併科1 千元以下罰
金。


司法院資訊處製作；財團法人民間司法改革基金會備份。
